【裁判字號】    99,監,155
【裁判日期】    990908
【裁判案由】    改定監護人
【裁判全文】
臺灣士林地方法院民事裁定               99年度監字第155號
聲  請  人  乙○○
相  對  人  丙○○（死亡）
上列聲請人聲請改定監護人事件，本院裁定如下：
    主  文
聲請駁回。
聲請程序費用由聲請人負擔。
    理  由
一、本件聲請意旨略以：
  (一)聲請人為相對人之子，相對人因罹患失智症，其精神狀態已
    達心神喪失致不能處理自己事務之程度，前經鈞院以98年度
    禁字第210 號裁定宣告為禁治產人，並選定唐金陵為監護人
    、甲○○為會同開具財產清冊之人。而聲請人與相對人數十
    年來一向感情最佳，亦共同居住，相對人年事漸大，均係聲
    請人支付聘請看護，照料其日常生活，且不論係相對人之醫
    療費用或照護醫療用品費用總數百萬元，亦為聲請人所支出
    。
  (二)反觀監護人唐金陵為相對人之長子，卻對相對人數年來不聞
    不問，從未支付任何照護費用，且相對人自西元1976年開始
    信託數千萬美金之財產予唐金陵，而於2005年在美國對唐金
    陵提出訴訟，請求唐金陵返還該信託財產；又會同開具財產
    清冊之人甲○○雖為相對人之子，然其對相對人數年來不聞
    不問，從未支付任何照護費用，且於臺北地方法院98年度北
    重訴字第13號確認本票債權不存在案件中，一再主張相對人
    挪用資金、涉犯業務侵占罪及背信罪等，顯見監護人唐金陵
    及會同開具財產清冊之人甲○○與相對人間有財產利害關係
    之衝突，而顯然不適任。
  (三)綜上，聲請人為實際照護相對人之人，且與相對人之情感最
    佳，鈞院上開裁定所選任之監護人唐金陵及會同開具財產清
    冊人甲○○，實際上對相對人數年來不聞不問，從未支付任
    何照護費用，更與相對人有利害關係之衝突，顯然不適任，
    而孟慶霞與相對人共同居住生活20餘年，對相對人之財產亦
    有相當之了解，爰聲請改定聲請人為相對人之監護人，並指
    定孟慶霞為會同開具財產清冊之人，並聲明：(1)改定聲請人
    為相對人之監護人；(2)指定孟慶霞為會同開具財產清冊人；
    (3)聲請程序費用由相對人負擔。
二、按有事實足認監護人不符受監護人之最佳利益，或有顯不適
    任之情事者，法院得依受監護人、四親等內之親屬、檢察官
    、主管機關或其他利害關係人之聲請，改定適當之監護人，
    不受民法第1094條第1 項規定之限制；法院依民法第1106條
    之1 改定監護人時，應同時指定會同開具財產清冊之人。民
    國98年11月23日修正生效之民法第1106條之1 第1 項、第10
    94條第4 項分別定有明文。次按民法總則中華民國97年5 月
    2 日修正之條文施行前，已為禁治產宣告者，視為已為監護
    宣告，並於修正施行後，適用修正後之規定；民法規定之禁
    治產或禁治產人，自修正施行後，一律改稱為監護或受監護
    宣告之人；修正之民法總則第14條至第15條之2 之規定，自
    公布後1 年6 個月施行。民法總則施行法第4 條第2 項、第
    4 條之1 、第4 條之2 亦有明文。中華民國97年5 月2 日修
    正之民法親屬編第四章條文施行前所設置之監護人，於修正
    施行後，適用修正後之規定。民法親屬編施行法第14條之2
    亦有明定。次按有權利能力者，有當事人能力；原告之訴，
    有原告或被告無當事人能力之情形，法院應以裁定駁回之，
    民事訴訟法第40條第1 項、第249 條第1 項第3 款分別定有
    明文。前開民事訴訟法有關當事人能力之規定，於非訟事件
    關係人準用之，非訟事件法第11條亦定有明文。經查，本件
    聲請人主張相對人丙○○業經本院於99年1 月26日以98年度
    禁字第210 號裁定宣告為禁治產人，並由唐金陵擔任相對人
    之監護人、甲○○為會同開具財產清冊之人，業經提出本院
    98年度禁字第210 號民事裁定為證，並經本院依職權調閱本
    院98年度禁字第210 號民事案卷查核無誤，自堪信為真正。
    惟本件受監護宣告人丙○○業於99年7 月22日死亡，有中山
    醫療社團法人中山醫院之死亡證明附卷可按，即已喪失權利
    能力，而不具有非訟事件當事人能力，且此一當事人能力之
    欠缺，復無從補正，亦無從由相對人之繼承人承受或代位進
    行本件非訟程序，則其聲請即難認為合法，應予駁回。
三、依非訟事件法第21條第1 項前段裁定如主文。
中    華    民    國    99    年    9     月    8     日
                  家事庭  法  官  李昆霖
以上正本證明與原本無異。
如對本裁定抗告，須於裁定送達後10日之不變期間內，向本院提
出抗告狀，並繳納抗告費新臺幣1,000元。
中    華    民    國    99    年    9     月    8     日
                          書記官  陳雪麗

司法院資訊處製作；財團法人民間司法改革基金會備份。
